【裁判字號】    99,訴,1243
【裁判日期】    991223
【裁判案由】    誣告
【裁判全文】
臺灣臺北地方法院刑事判決              99年度訴字第1243號
公  訴  人  臺灣臺北地方法院檢察署檢察官
被      告  李曉駒
選任辯護人  王淑琍律師
            王義光律師
上列被告因誣告案件，經檢察官提起公訴（99年度偵字第14806
號），本院判決如下：
    主  文
李曉駒意圖他人受刑事處分，向該管公務員誣告，處有期徒刑陸
月。
    事  實
一、李曉駒明知其前已於民國98年11、12月間某日，將BURBERRY
    牌銀灰色手錶1只贈與黃珮瑜，嗣復於99年2月9日23時許，
    在其位於臺北市○○區○○街284巷22弄59號4樓住處，贈送
    現金新臺幣（下同）6000元紅包及FEMA牌白色陶瓷鑽表1只
    予黃珮瑜作為新年禮物，黃珮瑜並未於99年2月9日23時許，
    在其上開住處竊取或侵占其所有之6萬元現金及BURBERRY牌
    銀灰色手錶、FEMA牌白色陶瓷鑽表各1只。竟因不滿黃珮瑜
    在甫收到其所贈送之6000元現金及FEMA手錶1只等新年禮物
    後，未與其發生性關係，即趁其沐浴之際不告而別，而基於
    意圖使黃珮瑜受刑事處分之單一犯意，接續於99年2月10 日
    及3月10日，向臺北市政府警察局信義分局吳興街派出所及
    信義分局偵查隊，先後提出侵占及竊盜罪之告訴，誣指黃珮
    瑜未經其許可，於99年2月9日23時許，在其上開住處，徒手
    竊取其放置於書桌邊開放式書櫃上之FEMA牌白色陶瓷鑽錶、
    BURBERRY牌銀灰色手錶各1支及抽屜內現金6萬元等語。臺北
    市政府警察局信義分局依李曉駒之告訴意旨，以黃珮瑜涉嫌
    竊盜罪嫌依法進行調查後，移送臺灣臺北地方法院檢察署檢
    察官進行偵查。幸經檢察官查明上情，於99年4月13日以99
    年度偵字第8358號為不起訴處分。詎李曉駒竟未就此罷手，
    續承前開犯意，於99年4月30日向臺灣高等法院檢察署聲請
    再議，經臺灣高等法院檢察署於99 年5月12日以99年度上聲
    議字第3585號發回續行偵查後，臺灣臺北地方法院檢察署檢
    察官仍於99年7月19日以99年度偵續字第490號為不起訴處分
    ，但李曉駒二次聲請再議，臺灣高等法院檢察署終於99年8
    月19日以99年度上聲議字第6072號為不起訴處分確定。
二、案經臺北地方法院檢察署檢察官自動檢舉偵查起訴。
    理  由
一、證據能力事項:
    刑事訴訟法上「證據排除原則」，係指將具有證據價值，或
    真實之證據，因取得程序違法，而予以排除之法則。而私人
    之監聽行為，無如國家機關之執行通訊監察，應依通訊保障
    及監察法規定聲請核發或補發通訊監察書等之法定程序及方
    式，故私人為通訊之一方，為保全證據所為之錄音，如非出
    於不法之目的及以違法手段取證，其取得之證據即難謂並無
    證據能力，而應予排除（最高法院99年度台上字第3168號、
    98年度台上字第2513號判決參照）。本件被害人黃珮瑜因遭
    被告誣指於99年2月9日23時許，在其住處侵占、竊盜被告所
    有之現金6萬元及手錶2只，而遭警方通知到場詢問。被害人
    黃珮瑜為搜集足以證明其於99年2月9日23時許，在被告住處
    取得之物僅有現金6000元及FEMA手錶1只，且各該物品均係
    被告當天所贈與之物，以及另只BURBERRY手錶係被告在98年
    底所贈與之物等證據，而利用其與被告通訊之機會秘密錄音
    ，其錄音行為事出有因，並非出於不法目的，自無證據排除
    原則之適用。至於辯護人雖以被害人所提出之錄音光碟的通
    話秒數與卷附之通聯紀錄的通話秒數不符，主張該錄音內容
    有剪接，並請求送鑑定。查，卷附被告所使用之0000000000
    號通聯紀錄顯示，該電話曾與被害人所使用之00 0000000號
    行動電話在99年3月6日共有4次通話，其通話秒數分別為154
    、8、6、297秒，另99年3月9日共有2次通話，其通話秒數分
    別為7、7秒，確實與被害人所提出之錄音光碟，檔名「重要
    一」之檔案長度4分45秒（即285秒）、檔名「重要」之檔案
    長度5分（即300秒）有所出入。質之證人黃珮瑜陳稱:係因
    與被告通話的手機無法錄音，而用擴音的方式，以另一支手
    機錄音，致有些許秒數的差異。另99年3月9日那通（即檔名
    「重要」），或許時間不對，其亦不知是何緣故等語。而查
    ，被告在偵查中，經檢察官提示證人黃珮瑜所提出之譯文（
    該譯文與本院勘驗結果相一致，業經本院勘驗確認屬實），
    亦當庭坦承該二份譯文內容確實均係其與證人黃珮瑜間之對
    話（參99偵續字第490號40-41頁）。其於本院審理時亦肯認
    檔名「重要一」中的「我明明就只拿你的紅包....」部分，
    係其在3月6日與被害人間的對話。另對檢察官所詢檔名「重
    要」錄音紀錄中，關於「我不懂你為什麼昨天放我鴿子」的
    譯文中所提及的「昨天」、「放鴿子」一事各何所指，被告
    亦供承:是指3月8日，被害人約其至警局銷案，但被害人放
    其鴿子沒有去的事情，核亦與被害人光碟中的內容互相呼應
    。本院審酌被告既亦坦認該電話的內容確實係其與被害人間
    之對話，且綜觀該上通電話的通話內容，兩人之對話前後連
    貫，並無前言不對後語之情形，所談論的內容復係被告向警
    方提出前開告訴案件之事，足認該錄音光碟確係被告與被害
    人間之對話無疑。至於檔案秒數落差部分，其中檔名「重要
    一」的錄音長度與前揭通聯紀錄中99年3月6日的最後一通的
    通話秒數僅有約14秒的差異，是不能排除被害人因須開啟另
    只手機造成的時間差。至於檔名「重要」的錄音長度確實與
    卷附之99年3月9日通話秒數落差甚大，不能排除證人記錯時
    間、記錯使用的電話或被告實際上並非使用該電話與被害人
    聯絡的可能性。尚難徒以上開通聯紀錄中的秒數與光碟對話
    秒數間的差異，認定本件錄音光碟有剪接之情事。況辯護人
    始終未能明確指出系爭光碟究何部分有剪接之狀況，是尚難
    遽認上開光碟曾經剪接，因此，辯護人請求送鑑定核無必要
    。末查，上開錄音光碟業經本院勘驗確並製作勘驗筆錄，而
    該譯文內容於本案審理時經當庭提示，踐行調查證據程序。
    從而，本件被害人黃珮瑜所提出錄音光碟及譯文均具證據能
    力。
二、認定本件犯罪事實所依憑之證據及理由:
    訊據被告李曉駒固坦承於上揭時間，先後至派出所、分局對
    被害人提出前揭告訴，指訴被害人黃珮瑜未經其許可，於99
    年2月9日23時許，在其前開住處，徒手竊取其放置於書桌邊
    開放式書櫃上之FEMA牌白色陶瓷鑽錶、BURBERRY牌銀灰色手
    錶各1支及抽屜內現金6萬元，並坦承被害人黃珮瑜於前開時
    、地，僅拿走現金6000元及FEMA牌白色陶瓷鑽表一只，至於
    另只BURBERRY牌銀灰色手錶，係其於98年11月間某日已贈與
    被害人黃珮瑜之物等情不諱，惟矢口否認有何誣告之犯行，
    並辯稱:我雖有把事實誇大，但被害人不告而別拿走6000元
    及FEMA手錶1只是事實，而且FEMA錶並不是要送給被害人，
    是要和被害人換回先前贈送予被害人之BURBERRY牌銀灰色手
    錶云云。惟查:
  (一)被告於99年2月10日及3月10日先後至臺北市政府警察局信義
    分局吳興街派出所及信義分局偵查隊提出侵占及竊盜之告訴
    ，指訴被害人黃珮瑜未經其許可，於99年2月9日23時許，在
    上址徒手竊取其放置書桌邊開放式書櫃上之FEMA牌白色陶瓷
    鑽錶、BURBERRY牌銀灰色手錶各1支及抽屜內現金6萬元等情
    ，為被告所不爭執，並有調查筆錄2份在卷可稽（參99年度
    偵字第8358號卷第4-7頁）。又臺灣臺北地方法院檢察署檢
    察官依被告之前開告訴意旨，以被害人黃珮瑜涉嫌竊盜進行
    偵查，並先後為二次不起訴處分，被告不服處分，接續二次
    聲請再議，臺灣高等法院檢察署於99年8月19日以99年度上
    聲議字第6072號終對被害人黃珮瑜為不起訴處分確定等情，
    亦為被告所不爭執，並有再議聲請狀、臺灣臺北地方法院檢
    察署檢察官99年度偵字第8358號、99年度偵續字第490號不
    起訴處分書、臺灣高等法院檢察署99年度上聲議字第6072號
    處分書等在卷可查（參99年度偵字第8358號卷第41頁、99偵
    續字第490號卷第4-6、49-50頁及本院卷內）。
  (二)證人即被害人黃珮瑜於本院審理時結證:被告曾送過我BURBE
    RRY牌手錶、1支手機、1支FEMA的手錶及6000元的紅包。過
    年前被告打電話約我去我家附近的公園說有禮物送給我，一
    直到過年前壹個禮拜我才到被告家中。進去沒有多久，被告
    拿出很多手錶要我挑，問我喜歡哪壹個，我說我喜歡FEMA白
    色的那隻，後來他還拿出壹個厚厚的紅包裡面有6000元說要
    給我，被告幫忙我掛在手上，掛上之後，被告又把手錶拿下
    來，放回盒子裡面，被告才把盒子蓋起來，連同紅包一起放
    到我手上，說這是過年要給我紅包。我拿了之後，我才把它
    放到桌上。之後我們聊天的時候，被告一直毛手毛腳，雖然
    我跟他是朋友關係，但我不想跟他發生性關係，所以我趁被
    告洗澡的時候就離開了等語（參本院99年12月9日審判筆錄
    ）。質之被告於本院準備程序中亦自承BURBERRY牌手錶是在
    98年11月間已贈送予被害人黃珮瑜，99年2月9日當天被害人
    黃珮瑜只拿走現金6000元及FEMA錶1只（參本院99年8月27日
    準備程序筆錄），並於審理中自承於99年2月9日當天本來要
    送給被害人黃珮瑜另外1支對錶，但被害人黃珮瑜拒絕，因
    為不是名牌（參本院99年12月9日審判筆錄第12頁）等語，
    以及於偵查中自承:當天有給被害人黃珮瑜看白色FEMA手錶
    ，因為初一是情人節，我打算到時送她（參偵字第8358號卷
    第35頁）。在99年2月9日前1、2天曾在被害人黃珮瑜家附近
    的德昌公園講跟被害人說6000元及FEMA錶要送她（參偵續字
    第490號卷第41頁）等語在卷。在在均印證證人黃珮瑜前開
    所證述:被告早在98年11月間已將BURBERRY牌手錶贈送予她
    ，證人在99年2月9日當天並未在被告之住處拿取該只BURBER
    RY牌手錶等語，確為事實。又依被告上開所供，被告在99年
    2月9日之前，確曾在被害人黃珮瑜住家附近公園，當面向被
    害人黃珮瑜表示將贈送其新年禮物，且在99年2月9日當天晚
    上，除曾拿出FEMA錶外，復曾拿出其他品牌的錶給被害人黃
    珮瑜觀覽，其就已否將手錶及現金交付予證人雖與證人所述
    有所出入外，但就其餘各節均與被害人黃珮瑜前開證述相一
    致，益徵證人黃珮瑜所證述各節，應非子虛。
  (三)參以卷附之被告所使用之0000000000、0000000000號行動電
    話通聯紀錄顯示，被告在被害人至其住處前，於99年2月9日
    18 時36分、20時20分及22時40分、22時44分許分別以上開
    二支門號與被害人所使用之000000000號行動電話通聯或傳
    送簡訊（參99偵續字第490號卷第17、28頁）。其後於99年3
    月6日及99年3月9日被告所使用之0000000000亦先後與被害
    人所使用之上開電話有多次的通聯（參99偵續字第490號卷
    第34頁）。被害人將其與被告之通聯錄音並拷背成光碟，該
    光碟之內容經本院勘驗結果:在檔名「重要一」之檔案中，
    證人黃珮瑜在電話詢問被告:「你那天不是說紅包跟錶是要
    送給我的嗎?」，被告當即答以:「對」。證人黃珮瑜再質問
    其:「我明明就只有拿你的紅包6000跟1支飛馬錶而已，你給
    我的錶，我沒跟你講我就走了對是嗎?」，被告亦答以:「對
    」。另在檔名「重要」之檔案中，證人黃珮瑜詢問被告:「
    你去年的時候你送我1支錶，我嫌很老，之後你改送我BURRE
    RRY的嗎?」，被告連答「對對對」、「我送你很好，你不要
    把它賣給別人，知道我送給你的心意，你還把它賣給別人，
    你不覺得這樣很過份嗎?」等語，亦有本院99年11月25日勘
    驗筆錄在卷可稽，上開勘驗結果與證人黃珮瑜在偵查中提出
    之譯文相一致。被告在被害人於99年2月9日至其住處前，曾
    多次與被害人聯繫，在被害人收到警局通知到場製作筆錄後
    ，其與被害人的通聯中，復亦坦認其確實於99年2月9日當天
    曾向被害人表示贈與系爭的現金6000元及FEMA錶之意思及行
    為。益徵證人即被害人黃珮瑜前開證述:現金6000元紅包及
    FEMA錶是被告當天所贈與之物等語，確與事實相符，而可採
    信。
  (四)綜上，被告明知BURBERRY牌銀灰色手錶，係其於98年11月間
    贈送予被害人黃珮瑜之物，被害人黃珮瑜於99年2月9日23時
    許應被告之邀約前往其住處時，只拿走現金6000元及FEMA錶
    1只而已，被害人當天並未拿走現金6萬元及BURBERRY牌銀灰
    色手錶，且該6000元的現金與FEMA錶係被告當天已贈送予被
    害人黃珮瑜之禮物，並非被害人未經其許可而侵占或竊取之
    物，被告竟向警察機關誣指被害人未經其許可，於99年2月9
    日23時許竊取或侵占其現金6萬元及BURBERRY牌銀灰色手錶
    、FEMA錶各1只，使被害人因而遭受調查及偵查，其誣告被
    害人黃珮瑜之犯行，事證明確，洵堪認定，應依法論科。
二、核被告所為，係犯刑法第169條第1項之誣告罪。被告先後多
    次向警察機關、檢察官告訴或聲請再議，其主觀上係基於同
    一犯罪目的，客觀上其數次行為亦極為密接，而無從分割，
    並僅侵害一法益，應為接續犯之一罪。至於辯護人以被告已
    自白其有誇大告訴之情事，主張依刑法第172條規定減輕其
    刑。惟按犯第168條至第171條之罪，於所虛偽陳述或所誣告
    之案件，裁判或懲戒處分確定前自白者，減輕或免除其刑，
    刑法第172條固定有明文。然本件被告自偵查初始至本院審
    理時雖坦承被害人在99年2月9日當天只拿走6000元及FEMA錶
    1只，並非拿走6萬元及FEMA錶、及BURBERRY牌銀灰色手錶各
    1只，但其就自己曾以言詞對被害人表示贈與禮物，以及於
    99年2月9日當天已將FEMA錶及6000元現金贈與並交付被害人
    之事實，自始至終均未坦白承認，並自始至終否認其主觀上
    有何誣告被害人之犯意，自無從獲得刑法第172條自白減輕
    其刑之寬典，附此敘明。爰審酌被告係因不滿其已贈送禮物
    予被害人，但被害人卻未如其預想與之發生性關係，即不告
    而別，而提出刑事告訴之動機，其誣告他人涉嫌竊盜、侵占
    ，所用手段不僅浪費國家司法資源，且使被害人因此無端受
    刑事偵查，並有受刑事處罰之危險，其行為應予相當之非難
    ，被告犯罪後，迄未曾對被害人表示歉意，亦無何對其浪費
    國家資源之結果表示悔悟之意，其犯後態度不佳等一切情狀
    ，量處如主文所示之刑。又本院宣告之主刑為有期徒刑6 月
    ，依刑法第41條第3項規定得聲請易服社會勞動，因同條第2
    項已明定以社會勞動6小時折算徒刑或拘役1日，與易科罰金
    應於裁判主文諭知折算標準之情形不同，無須於裁判主文諭
    知。至於可否易服社會勞動，與可否易科罰金相同，皆屬於
    執行事項，非裁判量刑事項，被告依法得向執行檢察官聲請
    以提供社會勞動6小時折算1日，易服社會勞動，惟無須於本
    判決主文諭知，併予敘明。
據上論斷，應依刑事訴訟法第299條第1項前段，刑法第169條第1
項，判決如主文。
本案經檢察官蘇維達到庭執行職務。
中    華    民    國    99    年    12    月    23    日
                刑事第二十庭  審判長法  官  郭惠玲
                                    法  官  柯姿佐
                                    法  官  李桂英
上正本證明與原本無異。
如不服本判決應於收受送達後10日內向本院提出上訴書狀，並應
敘述具體理由；其未敘述上訴理由者，應於上訴期間屆滿後20日
內向本院補提理由書（均須按他造當事人之人數附繕）「切勿逕
送上級法院」。告訴人或被害人如對於本判決不服者，應具備理
由請求檢察官上訴，其上訴期間之計算係以檢察官收受判決正本
之日。
                                    書記官  嚴君珮
中    華    民    國    99    年    12    月    27    日
附錄本案論罪科刑法條全文：
中華民國刑法第169條
（誣告罪）
意圖他人受刑事或懲戒處分，向該管公務員誣告者，處 7 年以
下有期徒刑。
意圖他人受刑事或懲戒處分，而偽造、變造證據，或使用偽造、
變造之證據者，亦同。

司法院資訊處製作；財團法人民間司法改革基金會備份。
